最高法院刑事判決　　　　　　　　　 110年度台上字第5758號
上　訴　人　林昱旻


選任辯護人　翁方彬律師
　　　　　　呂冠勳律師
上列上訴人因違反毒品危害防制條例等罪案件，不服臺灣高等法
院中華民國110 年5 月20日第二審判決（110 年度上訴字第648 
號，起訴案號：臺灣新北地方檢察署109 年度偵字第1832號），
提起上訴，本院判決如下：
    主  文
上訴駁回。
    理  由
一、按刑事訴訟法第377 條規定，上訴於第三審法院，非以判決
    違背法令為理由，不得為之。是提起第三審上訴，應以原判
    決違背法令為理由，係屬法定要件。如果上訴理由書狀並未
    依據卷內訴訟資料，具體指摘原判決不適用何種法則或如何
    適用不當，或所指摘原判決違法情事，顯與法律規定得為第
    三審上訴理由之違法情形不相適合時，均應認其上訴為違背
    法律上之程式，予以駁回。
二、本件原判決綜合全案卷證資料，本於事實審法院之推理作用
    ，認定上訴人林昱旻有如其附表編號1 至7 所載販賣第二級
    毒品大麻予林俊成之犯行，因而維持第一審論處其如同上附
    表所示販賣第二級毒品7 罪刑暨諭知相關沒收及追徵之科刑
    判決，而駁回上訴人在第二審之上訴，已詳述其所憑證據及
    認定之理由，核其所為之論斷，俱有卷存證據資料可資覆按
    ，從形式上觀察，原判決尚無足以影響其判決結果之違背法
    令情形存在。
三、上訴人上訴意旨略稱：㈠、證人林俊成於警詢時及偵查中所
    為不利於上訴人之證述，為被告以外之人在審判外之陳述，
    均無證據能力，上訴人迭於第一審及原審陳明在卷，乃原判
    決竟於理由甲之一及之二內說明上訴人並未爭執林俊成於警
    詢時及偵查中所為證述之證據能力云云，顯有違誤。㈡、林
    俊成無非希冀邀享毒品危害防制條例第17條第1 項關於供出
    毒品來源減輕或免除其刑之寬典，因而對上訴人為不實之指
    證，且其前後指述不一，原判決未加以究明釐清，竟採為不
    利於上訴人認定之依據，允有欠妥。㈢、林俊成於警詢時坦
    承自民國107 年10月間起方開始施用第二級毒品大麻，之前
    並無施用大麻之惡習云云。乃原判決竟認定上訴人於其附表
    編號1 至3 所示之106 年10月7 日、同年11月24日及107 年
    9 月21日即分別販賣大麻予林俊成，不無可議。㈣、本件案
    發後，警員曾二度搜索上訴人之居所，並未發現大麻，或販
    賣大麻使用之電子秤、研磨器或夾鏈袋等物，原判決並未查
    明有何補強佐證，僅憑林俊成片面之指述，遽而認定上訴人
    先後7 次販賣大麻予林俊成，自有違誤。㈤、原判決認定上
    訴人於108 年7 月28日販賣10公克大麻予林俊成等情，但林
    俊成於同年月29日遭警員逮捕時，同時被查獲持有重達23公
    克之大麻，顯見林俊成持有之大麻並非購自上訴人，而另有
    購買來源。原判決認定林俊成向上訴人購買大麻，亦有未洽
    。㈥、原判決認定上訴人與林俊成約定以「飯」作為大麻之
    暗語，以防止買賣大麻犯行遭警員發現，然而原判決並未說
    明其等究於何時、何地有此約定，遽而為上開不利於上訴人
    之認定，同有不當云云。
四、惟查： 
  ㈠刑事訴訟法第159 條之2 規定：被告以外之人於檢察事務官
    、司法警察官或司法警察調查中所為之陳述，與審判中不符
    時，其先前之陳述具有較可信之特別情況，且為證明犯罪事
    實存否所必要者，得為證據。又被告以外之人於偵查中向檢
    察官所為陳述，除顯有不可信之情況者外，得為證據，同法
    第159 條之1 第2 項定有明文。蓋被告以外之人於偵查中向
    檢察官所為陳述，雖為審判外之陳述，然依刑事訴訟法之規
    定，檢察官代表國家偵查犯罪、實施公訴，為依法有訊問被
    告、證人、鑑定人權利之人；且於實務運作時，檢察官偵查
    中向被告以外之人所取得之陳述，原則上均能遵守法律規定
    之程序且經具結，不致有違法取供之情事，故可信度極高，
    除顯有不可信之情況者外，自得為證據。本件證人林俊成於
    警詢時、偵查中，先後指述上訴人有如原判決附表編號1 至
    7 所示販賣大麻之犯行綦詳，核與其於第一審審判期日經具
    結後所為證詞之主要內容相符。原判決已說明係依據林俊成
    於偵查中及第一審之證詞，參酌林俊成與綽號「MIN 」之上
    訴人於106 年10月6 日至108 年7 月28日間之LINE對話內容
    ，徵引林俊成金融帳戶之交易明細等證據資料，相互參酌研
    析，方資以認定上訴人有如原判決附表編號1 至7 所載之販
    賣第二級毒品大麻予林俊成之犯行。原判決並未引用林俊成
    於警詢時之陳述，作為認定上訴人本件犯行之證據（見原判
    決第2 頁第27行至第3 頁第31行）。又林俊成於偵查中之陳
    述，乃經檢察官合法訊問，並無「顯有不可信之情況」存在
    ，符合傳聞法則之例外情形，依刑事訴訟法第159 條之1 第
    2 項規定，認具有證據能力，原判決因而採為認定上訴人犯
    罪之證據，於法並無違誤或不當。原判決理由甲之一及之二
    內說明上訴人並未爭執林俊成於警詢時及偵查中所為陳述之
    證據能力云云，縱有與卷證資料不符之瑕疵，然此項錯誤記
    載，非判決主文所由生之事項，亦與適用法律無關，即與所
    謂判決所載理由矛盾之情形不相當，祇屬訴訟程序之違背，
    於判決結果並無影響，不得據為上訴第三審之合法理由。
  ㈡取捨證據及認定事實，乃事實審法院職權之行使，其對證據
    證明力所為之判斷，苟不悖通常一般人日常生活之經驗，又
    未違背客觀上應認為確實之定則，並已敘明其何以為此判斷
    之心證理由者，即不能任意指為違法。又毒品交易之買賣雙
    方，乃具有對向性之關係，為避免毒品購買者圖邀減刑寬典
    而虛供毒品來源，雖須調查其他補強證據，以確保其陳述與
    事實相符，始能採為被告犯罪之證據。惟所謂補強證據，並
    非以證明犯罪構成要件之全部事實為必要，倘得以佐證購毒
    者之指證非屬虛構，而能予保障其陳述之憑信性者，即已充
    足，且因販賣毒品行為為政府積極查緝之重大犯罪，販毒者
    為避免遭查緝，與購毒者聯繫時，雙方基於默契，使用代號
    或暗語代替毒品名稱，或於商談買賣毒品時刻意隱諱實情，
    僅相約見面，且未敘及交易毒品細節，而於碰面時直接進行
    交易者，所在多有。是以此類通聯紀錄雖非直接可以推斷該
    被告有販賣毒品之犯行，但以此項證據與購買毒品者之陳述
    以及案內其他相關證據為綜合判斷，若足以確認其有販賣毒
    品之犯罪事實者，仍不得謂非補強證據。原判決認定上訴人
    有其附表編號1 至7 所示之販賣第二級毒品犯行，已就相關
    事證詳加調查論列，復綜合上訴人之供詞，徵引證人林俊成
    於偵查中及第一審之證述，參酌上訴人與林俊成於106 年10
    月6 日至108 年7 月28日間之LINE對話內容，以及林俊成經
    由網路銀行匯寄購買大麻價金至上訴人金融帳戶之交易明細
    等證據資料，參互斟酌判斷，資為前揭認定，已詳細說明其
    取捨證據判斷之依據及得心證之理由，並無上訴意旨所指僅
    憑林俊成之證詞即論處上訴人罪刑之情形。原判決並就上訴
    人否認犯罪所執其與林俊成之上開LINE對話內容，係談論林
    俊成向其叫傳播小姐出場費用，並非有關購買大麻之事云云
    之辯解，乃卸責之詞，與事實不符，敘明不足採取之理由（
    見原判決第4 頁第1 行至第5 頁第2 行），另敘明：上訴人
    雖辯稱林俊成於108 年3 月23日匯款給伊之交易紀錄上註明
    「飯」，是林俊成積欠上訴人之酒單錢，如果是大麻交易不
    會如此註明云云，然上訴人自陳伊是幫林俊成叫傳播小姐到
    林俊成指定之地點，林俊成並不是前去酒店消費云云，核與
    上訴人上開所辯「林俊成積欠伊酒單錢」云云，相互齟齬，
    況林俊成明確證稱此筆匯款為支付向上訴人購買大麻之價金
    ，且卷附其等LINE對話紀錄亦顯示林俊成是在與上訴人見面
    後不久即匯款，因此在交易紀錄上以「飯」之暗語來代稱大
    麻，以防止遭查緝，衡與毒品交易之常情無違，上訴人上開
    之辯解，乃飾卸之詞，不可採信等旨綦詳（見原判決第5 頁
    第3 至12行），核其所為論斷俱有卷內證據資料足憑。上訴
    人就此部分上訴意旨，無非係就原審採證認事之職權行使，
    持憑己見，再為事實上之爭執，並非適法之第三審上訴理由
    。
  ㈢至上訴人其餘上訴意旨，均非依據卷內資料具體指摘原判決
    不適用何種法則或如何適用不當，徒就原審採證認事職權之
    適法行使，以及原判決已明確論斷說明之事項，暨其他不影
    響於判決結果之枝節性問題，漫為爭辯，顯與法律規定得為
    第三審上訴理由之違法情形不相適合。
五、揆之前揭規定及說明，本件上訴人之上訴均為違背法律上之
    程式，應併予駁回。
據上論結，應依刑事訴訟法第395 條前段，判決如主文。
中    華    民    國   110    年    11    月    11    日
                  刑事第一庭審判長法  官  郭  毓  洲  
                                  法  官  林  英  志  
                                  法  官  林  靜  芬  
                                  法  官  蔡  憲  德  
                                  法  官  周  盈  文  
本件正本證明與原本無異
                                  書記官
中    華    民    國   110    年    11    月    18    日